臺灣彰化地方法院刑事判決　　　　　　　　　　　　　九十三年度易字第六三七號
　　公　訴　人　臺灣彰化地方法院檢察署檢察官
　　被　　　告　乙○○
右列被告因違反家庭暴力防治法等案件，經檢察官提起公訴（九十三年度偵字第四六
九八號），本院判決如左：
    主      文
乙○○違反保護令，累犯，處有期徒刑伍月，如易科罰金，以佰元折算壹日。
    事      實
一、乙○○前因違反毒品危害防制條例案件，經本院以九十年度易字第一七０一號判
    決判處有期徒刑五月，如易科罰金以三百元折算一日確定，於民國九十二年八月
    十八日在監服刑期滿執行完畢。詎仍不知悔改，緣乙○○係丙○○（起訴書誤載
    為葉家雄）、甲○○○之子，彼此間具有家庭暴力防治法第三條第三款之家庭成
    員關係。而乙○○曾於民國九十三年四月三十日經本院以九十三年度家護字第一
    九六號裁定核發民事通常保護令，禁止其對丙○○、甲○○○實施身體或精神上
    不法侵害之行為，亦不得直接或間接對於丙○○、甲○○○為騷擾行為，且明定
    該保護令有效期間為一年。該保護令於九十三年五月十二日寄存於彰化縣警察局
    彰化分局民族路派出所而對於乙○○完成送達，並依民事訴訟法第一百三十八條
    第二項之規定，自寄存之日起經十日發生效力，乙○○並於同年月十四、十五日
    左右即已確實得悉該保護令之具體內容。惟乙○○竟因缺錢購毒解癮，於九十三
    年六月十八日下午四時許，在其與丙○○、甲○○○同住之彰化縣彰化市市○○里三號住所內，向丙○○、甲○○○二人出言索討金錢，丙○○、甲○○○
    因不欲眼見愛子沉溺毒害，乃予嚴詞拒絕，乙○○竟大聲怒稱：「我現在正在難
    過，如果不給我錢，我就要抓狂。」等語，對於丙○○、甲○○○造成精神上之
    不法侵害，並嚴重騷擾彼等二人日常生活之安寧，乙○○因而違反法院所為前揭
    保護令裁定。嗣經丙○○立即以電話報警處理，經警於同日下午五時十五分許抵
    達上址查看，始悉上情。
二、案經彰化縣警察局彰化分局報請臺灣彰化地方法院檢察署檢察官偵查起訴。
    理      由
一、訊據被告乙○○對於前揭時地向被害人丙○○、甲○○○口出上開言詞等情固坦
    承不諱，惟矢口否認有何違反保護令犯行，辯稱：伊當時是因為沒有吸毒之緣故
    ，感覺自己身體不舒服，才會說快要抓狂，伊不知道不能與父親進行對話云云。
    然查：右揭事實，業據證人即被害人丙○○、甲○○○於本院審理時證述綦詳，
    並有本院九十三年度家護字第一九六號民事通常保護令、送達證書各一份附卷可
    稽，而被告亦於本院審理時自承：伊約在九十三年五月十四、十五日左右至派出
    所領取該保護令等語，顯見被告於行為前確已實際受領前揭保護令，自不容被告
    再諉稱不知保護令所記載之相關禁止命令。又依家庭暴力防治法第二條第一項、
    第三項之規定，本法所稱家庭暴力者，謂家庭成員間實施身體或精神上不法侵害
    之行為；而任何打擾、警告、嘲弄或辱罵他人之言語、動作或製造使人心生畏怖
    情境之行為，均已合於該法所稱「騷擾」之構成要件。則被告為求購毒解癮，一
    再向其父母即被害人丙○○、甲○○○索討金錢，彼等二人自無可能樂見愛子吸
    毒成癮不思自拔，勢必嚴詞拒絕被告之請求，被告對此亦當能輕易料見；乃被告
    不但未能放棄吸毒之不良嗜好，反而表明自己未能如願獲致金錢就會抓狂等語，
    對於身為人父、人母且疼惜親生愛子日後前途之被害人丙○○、甲○○○而言，
  不啻為精神上之重大打擊，亦已嚴重侵擾彼等二人日常生活之安寧，被告所為自
    已該當於家庭暴力防治法所稱「精神上不法之侵害」及「直接騷擾」行為。被告
    雖辯稱係因自己出現毒癮戒斷症狀才表示身體快要抓狂云云，然依被告當時所言
    內容觀之，其表明自己將會抓狂之主要目的，無非在於彰顯心中極度不悅，欲令
    被害人丙○○、甲○○○屈從所請，而非單純描述自己當時身體難受程度，且被
    告所用語氣亦與一般交談對話之情形有異，自難認其前揭所辯屬實，尚無足取。
    本案事證已臻明確，被告犯行至堪認定。
二、按被告乙○○為被害人丙○○、甲○○○之子，彼此間具有家庭暴力防治法第三
    條第三款之家庭成員關係，被告違反法院通常保護令關於禁止對上開家庭成員為
    精神上之不法侵害及直接騷擾行為之裁定，所為係犯家庭暴力防治法第五十條第
    一、二款之違反保護令罪。被告雖同時違反法院裁定之數款禁止義務，因上開規
    定保護目的均在於使被害人丙○○、甲○○○精神免於遭受侵害，被告所侵害之
    法益應為相同，僅應將其違犯情形逐一列舉，而無再論以想像競合犯或予數罪併
    罰之可言。而被告一行為同時侵害被害人丙○○、甲○○○之法益，為想像競合
    犯，仍從一重之違反保護令罪論處。查被告前因違反毒品危害防制條例案件，經
    本院以九十年度易字第一七０一號判決判處有期徒刑五月，如易科罰金以三百元
    折算一日確定，於九十二年八月十八日在監服刑期滿執行完畢，有卷附臺灣高等
    法院被告全國前案紀錄表、刑案資料查註紀錄表足參，其受有期徒刑之執行完畢
    ，五年內再犯本件法定本刑有期徒刑以上之罪，為累犯，應依法加重其刑。而被
    告對於同受前揭保護令保護之被害人甲○○○，亦為精神上不法侵害及直接騷擾
    行為，此經證人即被害人丙○○、甲○○○證述明確，公訴意旨雖漏未載述被告
    此部分之犯行，然此因與業經記明起訴事實之侵擾被害人丙○○部分有想像競合
    犯之裁判上一罪關係，已如前述，應為起訴效力所及，基於審判不可分原則，本
    院自應併予審理。又被告當日除口出上開將會抓狂等騷擾言詞外，並未再以俗稱
    「三字經」之穢語辱罵被害人丙○○，此經證人即被害人丙○○、甲○○○於本
    院審理時結證甚詳，公訴意旨遽認被告亦以辱罵方式騷擾被害人丙○○，容有誤
    會，併予指明。爰審酌被告既已收受保護令於先，理應對於自己行為知所收斂，
    竟置法院所為上開裁定於不顧，率然騷擾家庭成員而為精神上之侵害，破壞家庭
    成員間應有之互信尊重，所為顯不足取；且被告於犯罪後猶不知深切檢討，無視
    於父母之多方忍讓，仍於庭訊時矢口否認犯行，未見其有絲毫悔悟改過之心，態
    度亦非良好，並參以被告犯罪動機、手段、所生危害、智識程度等一切情狀，量
    處如主文所示之刑，併諭知易科罰金之折算標準，以示懲儆。
三、公訴意旨另以：被告乙○○於前揭時地除表明如不給錢就會抓狂外，並向被害人
    丙○○揚言予以毆打等語，使被害人丙○○因而心生畏懼，致生危害於安全，因
    認被告另涉有刑法第三百零五條之恐嚇危害安全罪嫌等語。惟按犯罪事實應依證
    據認定之，無證據不得認定犯罪事實，刑事訴訟法第一百五十四條第二項定有明
    文。經查：證人即被害人丙○○於本院審理時證稱：「（檢察官問：被告當天如
    何說讓你害怕的話？）被告向我要錢，我不給他，他說他會抓狂。」、「（審判
    長問：案發當天九十三年六月十八日下午四時許，被告有無說你沒有錢給他，他
    要出手打你？）沒有，他只有講說沒有錢給他，他要抓狂。」、「（審判長問：
    對你在九十三年六月十八日偵訊中所言有何意見？）被告向我要錢，我沒有錢給
    他，他說要抓狂，我就會害怕。我是想說被告抓狂的話，不知道會不會打我。」
    等語，此與被告堅決否認揚言毆打被害人丙○○等情互核相符，堪認屬實。則被
    告當日既未以「如不給錢，就要予以毆打」等加害他人身體之事恫嚇被害人丙○○，即與刑法第三百零五條恐嚇危害安全罪之構成要件仍屬有間。縱被告曾當場
    表明自己將會抓狂等語，惟該段言詞僅能呈現被告心中極度不悅，尚乏即將採取
    不法行動之具體表示，客觀上並無明顯即將加害他人生命、身體、自由、財產之
    意思，至於被害人丙○○主觀上雖仍感害怕，亦係本於自己之猜測與聯想，尚無
    從憑此認定被告即有出言恐嚇之主觀犯意及客觀事實。此外，復查無其他積極證
    據足認被告確有公訴人所指之恐嚇危害安全犯行，不能證明其犯罪，惟因公訴人
    認此部分如成立犯罪，與前揭業經論罪科刑之違反保護令部分有牽連犯之裁判上
    一罪關係，爰不另為無罪之諭知。
據上論斷，應依刑事訴訟法第二百九十九條第一項前段、家庭暴力防治法第五十條第
一款、第二款，刑法第十一條前段、第五十五條、第四十七條、第四十一條第一項前
段，罰金罰鍰提高標準條例第二條，判決如主文。
本案經檢察官陳德芳到庭執行職務。
中  華    民    國    九十三      年      九      月        二        日
                                臺灣彰化地方法院刑事第三庭
                                    審判長法官  李  進  清
                                    法      官  紀  佳  良
                                    法      官  高  文  崇
右正本證明與原本無異。
如不服本判決，應於判決送達後十日內向本院提出上訴狀( 須附繕本 )。
告訴人或被害人對於判決如有不服具備理由請求檢察官上訴者，其上訴期間之計算係
以檢察官收受判決正本之日期為準。
                                    法院書記官  謝  志  鑫
中    華    民    國    九十三      年      九      月        九        日
家庭暴力防治法第五十條第一款、第二款：
違反法院第十三條、第十五條所為之下列裁定者，為本法所稱之違反保護令罪，處三
年以下有期徒刑、拘役或科或併科新臺幣十萬元下罰金：
一、禁止實施家庭暴力行為。
二、禁止直接或間接騷擾、接觸、通話或其他連絡行為。
